【裁判字號】    89,上更(一),545
【裁判日期】    890414
【裁判案由】    違反槍砲彈藥刀械管制條例等
【裁判全文】
臺灣高等法院臺南分院刑事判決           八十九年度上更（一）字第五四五號 Ｇ
      上  訴  人  臺灣嘉義地方法院檢察署檢察官
      上  訴  人
      即  被  告  乙  ○  ○
      指定辯護人  本院公設辯護人  丙  ○  ○
右上訴人因被告違反槍砲彈藥刀械管制條例等案件，不服臺灣嘉義地方法院八十九年
度訴字第一四七號中華民國八十九年四月十四日第一審判決（起訴案號：臺灣嘉義地
方法院檢察署八十九年度偵字第一一九五號、八十九年度偵字第一三七八號），提起
上訴，及臺灣嘉義地方法院檢察署移送併辦（八十九年度偵字第二八五七號），判決
後經最高法院發回更審，本院判決如左：
      主      文
原判決關於寄藏手槍及定應執行刑部分均撤銷。
乙○○連續未經許可寄藏可發射子彈具有殺傷力之改造槍枝，累犯，處有期徒刑拾月
，併科罰金新臺幣伍萬元，罰金如易服勞役以新臺幣玖佰元即銀元參佰元折算壹日。
扣案之轉輪仿造手槍壹枝、改造玩具手槍貳枝（各含彈匣壹個）、仿奧製克拉克九０
手槍壹枝（含彈匣），及制式轉輪手槍子彈貳顆、九ｍｍ子彈壹顆，均沒收。
      事      實
乙○○曾犯多次違反麻醉藥品管理條例等罪，其中於民國（下同）八十四年間所犯違
反麻醉藥品管理條例罪，經臺灣臺南地方法院判處有期徒刑八月確定，已於八十五年
二月九日執行完畢（翌日接續執行其違反麻醉藥品管理條例罪，經撤銷假釋之殘刑有
期徒刑二年九月二十八日，指揮書執畢日期為八十七年十二月七日，與本案累犯之認
定無），猶不知悔改。復基於概括之犯意，先於八十八年一月初，受李啟耀（業於
八十八年八月十一日死亡）之託，未經許可，將可發射子彈具殺傷力之仿奧製克拉克
九０手槍一枝（含彈匣）及九ｍｍ子彈一顆，寄藏在彰化縣溪湖鎮○○里○○路三十
號旁空地牆角舊馬達後；又於同年五月中旬某日，受李啟耀之託，未經許可，將可發
射子彈具殺傷力之轉輪仿造手槍一枝、改造玩具手槍二把（各含彈匣一個），及具殺
傷力之制式轉輪手槍子彈三顆，寄藏在嘉義市其租屋處，繼於同年十二月底，再移寄
藏在彰化縣溪湖鎮○○里○○路三十號倉庫內。嗣於八十九年一月二十四日，因警查
獲其向綽號「阿發」購買持有槍枝（業經原審判處罪刑確定），向其追問是否有（槍
枝）未被警方起獲時，其即於該日下午四時許，向警方自首尚有李啟耀所寄藏之仿奧
製克拉克九０手槍一枝（含彈匣）及九ｍｍ子彈一顆未被起獲，旋帶警方在彰化縣溪
湖鎮○○里○○路三十號旁空地牆角舊馬達內，查扣得該仿奧製克拉克九０手槍一枝
（含彈匣）及九ｍｍ子彈一顆；繼於同年二月三日，又向警方自首另有李啟耀所寄藏
之轉輪仿造手槍一枝、改造玩具手槍二把（各含彈匣一個）及制式轉輪手槍子彈三顆
未被起獲，旋帶警方於是日下午二時四十分許，在彰化縣溪湖鎮○○里○○路三十號
倉庫內，查扣得該轉輪仿造手槍一枝、改造玩具手槍二枝（各含彈匣一個）及制式轉
輪手槍子彈三顆（送鑑驗時已試射一顆），並進而接受法院裁判。案經雲林縣警察局
北港分局報請臺灣雲林地方法院檢察署檢察官呈請臺灣高等法院臺南分院檢察署核令
移轉及彰化縣警察局溪湖分局報請臺灣嘉義地方法院檢察署檢察官偵查起訴及移送併
案。
      理      由
一、上訴人即被告乙○○右揭連續未經許可寄藏槍彈之犯罪事實，已迭據其先後在警
    訊、原審及本院審理時供承不諱，並有先後經警所查獲之仿奧製克拉克九０手槍
    一枝（含彈匣）及九ｍｍ子彈一顆，暨轉輪仿造手槍一枝、改造玩具手槍二枝（
    各含彈匣一個）及制式轉輪手槍子彈二顆（原三顆送鑑驗時試射一顆）扣案為憑
    。且該查扣之仿奧製克拉克九０手槍一枝（含彈匣）及九ｍｍ子彈一顆，經送內
    政部警政署刑事警察局鑑驗結果，認係仿半自動手槍製造之玩具手槍，更換土造
    金屬槍管而成之改造手槍，機械性能良好，子彈係制式口徑九ｍｍ之半自動手槍
    用子彈，均具殺傷力，有該局八十九年一月二十八日刑鑑字第一二０一０號鑑驗
    通知書附卷足稽（見偵二五九九號卷第十七頁）。另查扣之轉輪仿造手槍一枝、
    改造玩具手槍二枝（各含彈匣一個）及制式轉輪手槍子彈三顆，經送內政部警政
    署刑事警察局鑑驗結果，認轉輪仿造手槍一枝係仿口徑０．三五七吋口轉輪手槍
    製造之仿造槍，槍管內具七條左旋來復線，機械性能良好；玩具手槍二枝係仿半
    自動手槍製造之玩具手槍，換裝土造金屬槍管或除去槍管內之阻鐵改造而成，機
    械性能良好；子彈係制式口徑０．三五七吋之轉輪手槍子彈，均具殺傷力，亦有
    該局八十九年二月二十二日刑鑑字第二０三七七號鑑驗通知書存卷可佐（見原審
    卷第三十一頁）。事證已甚明確，被告之犯行洵堪認定，應予依法論科。
二、查被告未經許可寄藏上開可發射子彈具殺傷力之槍枝，及制式子彈，係犯槍砲彈
    藥刀械管制條例第十一條第四項之未經許可寄藏可發射子彈具有殺傷力之改造槍
    枝罪，及同條例第十二條第四項之未經許可寄藏子彈罪。公訴人就未經許可寄藏
    轉輪仿造手槍部分，認係犯該條例第十條第四項之未經許可持有改造模型槍罪，
    ；另認未經許可寄藏改造玩具手槍部分，認係犯同條例第十一條第四項未經許可
    持有改造玩具手槍罪，起訴法條均有未當，應予變更。其寄藏上開槍彈，受人委
    託代為保管，其保管本身所為之持有，係寄藏之當然結果，不另論罪。其以一寄
    藏行為同時寄藏槍彈，而同時觸犯上開二罪名，應依想像競合犯之例，從一較重
    之未經許可寄藏可發射子彈具有殺傷力之改造槍枝罪處斷。其先後二次寄藏犯行
    ，時間緊接，犯罪構成要件相同，顯係基於概括犯意反覆為之，應依連續犯規定
    以一罪論，並依法加重其刑。其於八十九年一月初寄藏槍彈之犯行，雖未經檢察
    官起訴；惟因與已起訴之犯罪事實，具有裁判上一罪之連續犯關係，為起訴效力
    所及，本院自應併予審判。其曾有上開犯罪事實欄所載之犯罪前科，不惟已為其
    所自承，並經本院調閱臺灣嘉義地方法院檢察署八十四年度執字第一四０九號、
    及八十四年度執更字第一０五二號執行卷宗查核屬實，其於有期徒刑執行完畢後
    五年內再犯本罪，應依累犯規定遞加重其刑。其先後兩次向警方供承寄藏上開槍
    彈前，警方並不悉其寄藏槍彈之犯罪，既據證人即承辦警員甲○○在本院證述明
    確在卷（見本院卷第三十六頁），並進而接受裁判，核與自首之要件相當，又帶
    警查獲各該寄藏之槍彈，應依槍砲彈藥刀械管制條例第十八條第一項規定減輕其
    刑。原審就被告寄藏槍彈部分，認罪證明確，因予被告論罪科刑，固非無見。惟
    查原判決未及審酌被告於八十九年一月初寄藏槍彈之犯行，已有疏漏；且被告寄
    藏之上開槍枝，均係改造或仿造可發射子彈具有殺傷力之改造槍枝，並非制式手
    槍，已如上述，乃原判決竟以寄藏手槍罪論處，亦有未合。檢察官上訴意旨，指
    摘原判決漏未就被告於八十九年一月初寄藏槍彈之犯行併予審判；被告上訴意旨
    ，認其應有自首減刑之適用，均為有理由，自應由本院將原審關於寄藏手槍及定
    執行刑部分，均予以撤銷改判。爰審酌被告之素行、犯罪之動機、目的、手段、
    方法、所生危害、及其犯後態度等一切情狀，改對其量處有期徒刑十月，併科罰
    金新臺幣五萬元，並就罰金部分諭知如易服勞役以新臺幣九百元即銀元三百元折
    算一日之標準。又扣案之轉輪仿造手槍一枝、改造玩具手槍二枝（各含彈匣一個
    ）、仿奧製克拉克九０手槍一枝（含彈匣），及制式轉輪手槍子彈二顆、九ｍｍ
    子彈一顆，因均屬違禁物，應依法併予宣告沒收。至另查扣之制式轉輪手槍子彈
    一顆，因送鑑驗試射已失違禁物之性質，爰不予宣告沒收。
三、末按槍砲彈藥刀械管制條例第十九條第一項：「犯第七條、第八條、第十條、第
    十一條、第十二條第一項至第三項、第十三條第一項至第三項之罪，經判處有期
    徒刑者，應於刑之執行完畢或赦免後，令入勞動場所，強制工作，其期間為三年
    。」之規定，不問行為人有無預防矯治其社會危險性之必要，一律宣付強制工作
    三年，限制其中不具社會危險性之受處分人之身體、自由部分，其所採措施與所
    欲達成預防矯治之目的及所需程度，不合憲法第二十三條所定之比例原則，應自
    司法院大法官會議釋字第四七一號解釋公布日，即八十七年十二月十八日起不予
    適用，然犯該條例第十九條第一項所列舉之罪，依個案情節符合比例原則部分，
    仍得適用該條例之規定，予以宣告保安處分，此有司法院大法官會議上開解釋可
    參。經查被告雖曾有上開前科，然並無違反槍砲彈藥刀械管制條例之前科紀錄，
    此亦有其刑案資料查註紀錄表及全國前案紀錄表存卷可考，且本件被告所犯僅係
    單純寄藏槍彈，並未持以從事其他不法行為，顯見其行為之嚴重性及危險性尚非
    重大，並無足認其具有明顯之反社會性格存在，而有於刑之執行完畢或赦免後，
    再令入勞動場所，強制工作三年之必要，參酌前揭解釋意旨，爰不另對其宣告強
    制工作。
四、據上論斷，應依刑事訴訟法第三百六十九條第一項前段、第三百六十四條、第二
    百九十九條第一項前段、第三百條，槍砲彈藥刀械管制條例第十一條第四項、第
    十二條第四項、第十八條第一項，刑法第十一條前段、第五十六條、第四十七條
    、第六十二條、第四十二條第二項、第三十八條第一項第一款，現行法規所定貨
    幣單位折算新臺幣條例第二條，罰金罰鍰提高標準條例第二條，判決如主文。
本案經檢察官蘇南桓到庭執行職務。
中    華    民    國      八十九      年      十二      月      二十六  日
                                  臺灣高等法院臺南分院刑事第二庭
                                      審判長法官  游    明    仁
                                            法官  蘇    重    信
                                            法官  林    永    茂
右正本證明與原本無異。
如不服本判決，應於判決送達後十日內向本院提出上訴狀，其未敘述理由者並應於提
出上訴狀後十日內向本院補提理由書（應附繕本)。
                  法院書記官  楊    清    旺
中    華    民    國      八十九      年      十二      月      二十八  日
附錄法條：
槍彈藥刀械管制條例第十一條第四項：未經許可，持有、寄藏或意圖販賣而第一項
                                    所列槍砲者，處一年以上七年以下有期徒刑
                                    ，併科新臺幣七百萬元以下罰金。


司法院資訊處製作；財團法人民間司法改革基金會備份。
